臺灣臺南地方法院民事裁定
                                   110年度家調裁字第67號
聲  請  人  林ＯＯ


            林ＯＯ  

相  對  人  林ＯＯ  


上列當事人間請求減輕或免除扶養義務事件，本院裁定如下：
    主      文
一、聲請人丙○○、甲○○對於相對人乙○○之扶養義務，均應予免除
    。
二、程序費用新台幣2,000元由相對人負擔。
    事實及理由
一、本件聲請減輕或免除扶養義務事件，為兩造不得處分之事項
    ，然聲請人二人主張對於相對人有免除扶養義務之事實存在
    ，為相對人所不爭執，兩造復依據家事事件法第33條第1項
    ，合意聲請法院為裁定，此有民國110年4月6日合意程序筆
    錄在卷可稽，本院自應依前揭規定為裁定。
二、按直系血親相互間，互負扶養之義務，民法第1114條第1款
    固有明文。惟按受扶養權利者有下列情形之一，由負扶養義
    務者負擔扶養義務顯失公平，負扶養義務者得請求法院減輕
    其扶養義務：對負扶養義務者、其配偶或直系血親故意為
    虐待、重大侮辱或其他身體、精神上之不法侵害行為。對
    負扶養義務者無正當理由未盡扶養義務。受扶養權利者對負
    扶養義務者有前項各款行為之一，且情節重大者，法院得免
    除其扶養義務。民法第1118條之1第1項、第2項亦有明文。
三、本件聲請意旨略以：
　㈠聲請人丙○○於70年5月間出生，聲請人之父即相對人乙○○約於
    聲請人丙○○5歲就讀幼稚園大班時染上賭博惡習，此後即未
    拿任何收入回家用，家庭生活費用皆由母親工作支應。當母
    親向奶奶即相對人母親述說生活困難時，奶奶甚至回覆將聲
    請人送至孤兒院即可，可見父系親屬對於聲請人兄妹甚為冷
    漠。因母親忙於工作，聲請人丙○○就讀國小時即需接送就讀
    托兒所之妹妹下課，念國中起就陸續打工貼補家用及生活費
    ，父親見狀不但未給家用，反向聲請人索要聲請人打工費用
    去賭博，或是以需用錢做生意之理由拿聲請人積蓄數萬元之
    壓歲錢。父親一月內僅幾次偶在家過夜或用晚餐，但對聲請
    人二人的生活狀況未曾關心，之後更因躲債離家，以致債務
    人直接找上門，母親為母子三人之安危乃搬離原住所，87年
    搬至現居地，父親雖知現居地卻未至住家探視聲請人，對母
    親及聲請人之生活狀況漠不關心。
　㈡次查，聲請人林ＯＯ於77年5月出生，父親對於家庭之狀況，如
    上段所述，家庭生活費用皆由母親工作支應。父親對母親、
    兄長丙○○及聲請人林ＯＯ之生活狀況均漠不關心。
　㈢故相對人約從75年間即聲請人丙○○5歲、聲請人林ＯＯ襁褓時起
    ，即未對聲請人等盡過扶養義務。為此，聲請聲請人二人對
    於相對人之扶養義務予以免除等語。
四、經查：
  ㈠聲請人等主張兩造為父子、父女關係乙節，業據提出戶籍謄
    本為憑，可信聲請人等對於相對人負有法定扶養義務。
　㈡又經調查，相對人年近75歲，名下無財產，現每月受領國民
    年金930元、中低老人津貼3,800元，及有積欠郭綜合醫院醫
    藥費用，無法支付之事實，有勞保查詢紀錄及稅務電子閘門
    財產所得調件明細表附卷可參，可信，相對人之收入已不足
    維持生活所需，而有受聲請人等扶養之需要。
  ㈢然聲請人主張相對人染上賭博惡習，故於聲請人二人年僅2歲
    及5歲時，即無收入拿回家用，家庭生活費用皆由母親工作
    支應，相對人並未盡到父親之扶養責任乙節，未據相對人所
    否認，關係人即聲請人二人之母鄭ＯＯ亦到庭陳稱：「相對人
    於聲請人嬰幼兒時期只有負擔聲請人的奶粉，其餘聲請人的
    教育生活費都沒有負擔，聲請人是我照顧扶養至成年，相對
    人都在外交際應酬，不常回家，也沒有拿錢回家，相對人後
    來有去大陸，也沒有拿錢回家，在民國89年法院判決離婚後
    ，相對人就離家沒有再回來，也沒有回來探視小孩。」等語
    在卷。再經本院依職權調閱88年度婚字第470號判決理由，
    關係人以相對人賭博惡習、無故離家、花天酒地、在外積欠
    債務，及未提供生活費等事由，訴請裁判離婚，經本院調查
    屬實而判決准許在案，核與上情相符。可認，相對人過往確
    有疏於照顧家庭，對於聲請人二人未盡扶養義務之事實無誤
    。
　㈣兩造及關係人鄭ＯＯ並於調解期日就下列事實，製作合意程序
    筆錄在案：
  ⒈相對人於聲請人年幼時常不在家，未負擔聲請人扶養費及探
    視子女，聲請人是由關係人鄭ＯＯ扶養照顧至成年。
  ⒉對於本院依職權調取兩造稅務電子閘門財產調件明細表之內
    容及本院88年度婚字第470號判決之事實及理由。
  ⒊相對人對聲請人負扶養義務而無正當理由未負扶養義務，且
    情節重大，聲請人得免除扶養義務之原因事實並不爭執，並
    合意聲請法院裁定。
  ㈤綜上調查，相對人因賭博惡習及花天酒地，並未提供家庭生
    活費用，嗣後更因積欠債務而離家，對於關係人、聲請人等
    母子三人不聞不問，未盡家庭責任，任令聲請人二人之照顧
    及扶養責任由關係人一人承擔，可認相對人無正當理由對於
    聲請人二人未盡扶養義務之情節已達重大之程度。從而，聲
    請人二人請求免除對於相對人之扶養義務，核與民法第1118
    條之1第2項之規定相符，為有理由，應予准許。
五、依家事事件法第33條、第97條，非訟事件法第21條第2項、
    第24條第1項，民事訴訟法第78條，裁定如主文。
中　　華　　民　　國　　110 　年　　4 　　月　　30　　日
                  家事法庭      法　官　許蕙蘭
以上正本係照原本作成。
如對本裁定抗告須於裁定送達後10日內向本院提出抗告狀及其繕
本，並應繳納抗告費新臺幣1,000元。
中　　華　　民　　國　　110 　年　　4 　　月　　30　　日
                                書記官　林書婷